【裁判字號】    99,交訴,175
【裁判日期】    991209
【裁判案由】    公共危險等
【裁判全文】
臺灣板橋地方法院刑事判決             99年度交訴字第175號
公  訴  人  臺灣板橋地方法院檢察署檢察官
被      告  林政緯
上列被告因公共危險等案件，經檢察官提起公訴（99年度偵字第
20611 號），本院判決如下：
    主  文
林政緯駕駛動力交通工具肇事，致人受傷而逃逸，處有期徒刑陸
月，如易科罰金，以新臺幣壹仟元折算壹日，緩刑貳年。
被訴過失傷害部分公訴不受理。
    事  實
一、林政緯於民國九十九年六月十八日零時二十分許，騎乘車牌
    號碼N7-5810 號重機車，沿臺北縣三重市○○路○段往新莊
    方向行駛，行經同縣市○○路○段與五股王北街口時，適林
    俊吉騎乘車牌號碼516-BME 號重機車，沿五股王北街往五股
    王南街行駛，行經同路口時，林俊吉所騎乘之上開機車車頭
    擦撞林政緯所騎乘之上開機車右後方，林俊吉因而人車倒地
    （林政緯並未倒地），並受有第三腰椎右側橫突骨折之傷害
    。詎林政緯明知肇事，並未立即停車對林俊吉為必要救護或
    送醫救治，亦未通知或留待警察機關為處理，即逕行騎車逃
    離現場，嗣經與林俊吉同行駕駛另一台機車之友人吳興財上
    前追趕上林政緯並質問之，林政緯始返回肇事現場等待警方
    到場處理。
二、案經林俊吉訴由臺北縣政府警察局三重分局移請臺灣板橋地
    方法院檢察署檢察官偵查起訴。
    理  由
一、有罪部分：
  (一)、本案以下所引用之卷證資料（包含人證與文書證據等），
      並無證據證明係公務員違背法定程序所取得，又被告以外
      之人於審判外之陳述，經核並無非出於自由意願而為陳述
      或遭違法取證及顯有不可信之情況，再卷內之文書證據，
      亦無刑事訴訟法第一百五十九條之四之顯有不可信之情況
      與不得作為證據之情形，且被告迄本院言詞辯論終結前就
      卷內所有之卷證資料之證據能力均表示無意見，本院審酌
      該等證據作成或取得時之情況，並無何不法之情事，認為
      適當，依刑事訴訟法第一百五十九條之五之規定，均有證
      據能力，合先敘明。
  (二)、訊據被告林政緯固承認於前揭時間騎乘上開機車行經肇事
      路口時，伊所騎乘之機車有輕微的晃動，及事後吳興財追
      呼伊回到肇事地點後，發現伊騎乘的重機車右後方確有新
      的擦痕等事實，惟矢口否認有何肇事逃逸犯行，辯稱當時
      路口在施工，伊以為是機車撞到路面小石頭，不知有擦撞
      到告訴人云云。經查：被告於前揭時地騎乘上開重機車與
      告訴人林俊吉所騎乘之上開重機車發生擦撞，告訴人林俊
      吉因而人車倒地，並有倒地聲，而被告所騎乘之機車則未
      倒地，且逕行騎走，並未下車察看傷者等事實，業據證人
      林俊吉、吳興財、楊芳崑於偵查中及本院審理時結證明確
      （詳偵查卷36、37、42、43頁及本院九十九年十一月四日
      、九十九年十一月十八日審判筆錄），並有臺北縣政府警
      察局三重分局道路交通事故現場圖暨草圖、臺北縣政府警
      察局三重分局道路交通事故調查報告表(一)、(二)、道路全景
      暨雙方車損照片十四幀等附卷可稽，而證人林俊吉、吳興
      財及楊芳崑與被告素不相識，實無設詞誣陷被告之理，復
      參酌被告自承騎乘上開重機車行經肇事路段時，其機車確
      實有晃動，且事後亦發現機車右後方有新擦痕，足認上開
      證人於偵查中及本院審理時之證述情節與事實相符，均可
      採信，堪認被告確已肇事。再者，被告於肇事時係騎乘機
      車而非駕駛汽車，機車駕駛人對機車行進間所遭受之撞擊
      ，理當有所知覺，且本件兩車擦撞後，告訴人林俊吉隨即
      人車倒地，並發出聲響，為當時在肇事路口指揮交通之證
      人楊芳崑及在場之證人吳興財所當場聽聞（此據證人楊芳
      崑、吳興財於偵審中證述明確，詳上開偵訊筆錄及審判筆
      錄），而被告所騎乘之機車雖未倒地，但已因兩機車擦撞
      而造成晃動，衡情被告自應知悉已肇事，其辯稱不知肇事
      ，實難信實，被告既明知已肇事，竟仍騎乘機車逃離現場
      ，其顯有肇事逃逸之故意。又告訴人因被告騎乘機車肇事
      致確受有如事實欄所載之傷害，此為被告所不爭執，並有
      告訴人所提出之臺北縣立醫院診斷證明書在卷可按，是被
      告駕駛動力交通工具肇事致告訴人受傷而逃逸甚明。
      本件事證明確，被告犯行堪以認定。
  (三)、核被告所為，係犯刑法第一百八十五條之四之駕駛動力交
      通工具肇事致人受傷而逃逸罪。爰審酌被告犯罪之動機、
      目的、手段、告訴人所受之傷勢暨其否認犯行，惟於偵查
      中就告訴人所受傷害部分已達成和解，並賠償告訴人損害
      ，此有臺北縣三重市調解委員會調解書附於偵查卷（詳偵
      查卷第32頁）可稽等一切情狀，量處如主文所示之刑，並
      諭知易科罰金之折算標準。末查被告未曾因故意犯罪受有
      期徒刑以上刑之宣告，有臺灣高等法院被告前案紀錄表在
      卷可稽，因一時失慮，偶罹刑典，且已與告訴人達成和解
      ，經此刑之宣告後，應知警惕而無再犯之虞，本院因認暫
      不執行其刑為當，予以宣告緩刑二年，以啟自新。
二、被訴過失傷害公訴不受理部分：
  (一)、公訴意旨略以：被告林政緯騎乘車牌號碼為N7-5810 號重
      機車，於前揭時間，沿臺北縣三重市○○路○段往新莊行
      駛，行經臺北縣三重市○○路○段與五股王北街口，明知
      該處施工，汽機車駕駛人行駛至交叉路口時，應服從交通
      指揮人員之指揮，而當時交通人員楊芳崑指揮五股王北街
      方向可行，且依照當時情形天候、路況良好，並無不能注
      意之情事，竟疏未注意，而未依指示，即貿然通過而撞擊
      亦由五股王北街口往五股王南街口方向行駛之林俊吉所騎
      乘之車牌號碼為516-BM E號重機車，致林俊吉受有第三腰
      椎右側橫突骨折之傷害。因認被告另涉犯刑法第二百八十
      四條第一項前段之過失傷害罪嫌等語。
  (二)、按告訴乃論之罪，告訴人於第一審辯論終結前得撤回其告
      訴；偵查中其告訴已經撤回者，應為不起訴之處分；又案
      件起訴之程序違背規定者，應諭知不受理之判決，刑事訴
      訟法第二百三十八條第一項、第二百五十二條第五款、第
      三百零三條第一款分別定有明文。再所謂「起訴」者，係
      指案件繫屬於法院之日而言（最高法院八十一年度臺上字
      第八七六號、九十年度臺非字第三六八號判決意旨參照）
      ，故刑事訴訟第三百零三條第三項規定：「告訴或請求乃
      論之罪，未經告訴、請求或其告訴、請求經撤回或已逾告
      訴期間者」，其中所謂「告訴經撤回」者，係指檢察官根
      據合法之告訴而起訴，於訴訟繫屬後，法院審理中撤回告
      訴者而言，並不包括檢察官提起公訴，案件繫屬於法院前
      業已撤回告訴之情形在內。是以告訴乃論之罪於偵查中已
      經告訴人撤回其告訴者，檢察官本即依法應為不起訴處分
      ，檢察官疏未注意而仍起訴者，即屬同法第三百零三條第
      一款「起訴之程序違背規定」之情形（最高法院八十二年
      度臺非字第三八０號判決意旨、臺灣高等法院八十九年庭
      長法律問題研討會結論參照）。
  (三)、查告訴人林俊吉告訴被告傷害案件，起訴書認係犯刑法第
      二百八十四條第一項之過失傷害罪，依同法第二百八十七
      條前段規定須告訴乃論。而被告與告訴人於九十九年六月
      二十九日達成和解，並由告訴人於同日提出聲請撤回告訴
      狀一節，有臺北縣三重市調解委員會調解書及聲請撤回告
      訴狀附於偵查卷第32、33頁可稽，而本案係於九十九年九
      月十六日繫屬於本院，有臺灣板橋地方法院檢察署九十九
      年九月十六日板檢玉雨99偵206110字第232048號函上所蓋
      本院收狀日期戳印在卷可參，是本件在繫屬前即已欠缺告
      訴之訴追條件。揆諸前揭說明，檢察官本應依法為不起訴
      處分，惟誤為起訴，其起訴之程序自屬違背規定，應諭知
      不受理之判決。
據上論斷，應依刑事訴訟法第二百九十九條第一項前段、第三百
零三條第一款，刑法第一百八十五條之四、第四十一條第一項前
段、第七十四條第一項第一款，判決如主文。
本案經檢察官林慈雁到庭執行職務。
中    華    民    國    99    年    12    月    9     日
                刑事第九庭    審判長法  官  李幼妃
                                    法  官  朱嘉川
                                    法  官  張紹省
以上正本證明與原本無異
如不服本判決應於送達後10日內向本院提出上訴狀
                                    書記官  廖貞音
中    華    民    國    99    年    12    月    9     日

司法院資訊處製作；財團法人民間司法改革基金會備份。
